【裁判字號】    96,訴,3796
【裁判日期】    970307
【裁判案由】    違反槍砲彈藥刀械管制條例
【裁判全文】
臺灣臺中地方法院刑事判決              96年度訴字第3796號
公  訴  人  臺灣臺中地方法院檢察署檢察官
被      告  乙○○
選任辯護人  吳憲明律師
上列被告因違反槍砲彈藥刀械管制條例案件，經檢察官提起公訴
（96年度偵字第21076號），本院判決如下：
    主    文
乙○○未經許可，持有可發射金屬具有殺傷力之玩具空氣長槍，
處有期徒刑參年貳月，併科罰金新臺幣陸萬元，罰金如易服勞役
，以新臺幣壹仟元折算壹日；扣案如附表編號一所示之物，均沒
收。又未經許可，持有可發射金屬具有殺傷力之玩具空氣長槍，
處有期徒刑參年壹月，併科罰金新臺幣伍萬元，罰金如易服勞役
，以新臺幣壹仟元折算壹日；扣案如附表編號二所示之物，均沒
收。又未經許可，持有手槍，處有期徒刑伍年壹月，併科罰金新
臺幣捌萬元，罰金如易服勞役，以新臺幣壹仟元折算壹日；扣案
如附表編號三所示之物，均沒收。應執行有期徒刑陸年，併科罰
金新臺幣拾伍萬元，罰金如易服勞役，以新臺幣壹仟元折算壹日
；扣案如附表所示之物，均沒收。
    犯罪事實
一、乙○○明知可發射金屬具有殺傷力之槍枝、制式手槍及可擊
    發而具有殺傷力之子彈，均係槍砲彈藥刀械管制條例所管制
    之槍枝、彈藥，非經主管機關許可，不得持有，竟分別起意
    ，皆未經許可，於下列時、地，陸續非法持有各該槍彈：
    (一)先於民國88年或89年間某日，在國道1號高速公路台中縣
      豐原市○○道附近某模型玩具店，以新臺幣（下同）約7
      至8千元之價格，購得可搭配小型高壓氣體鋼瓶使用、具
      有殺傷力之玩具空氣長槍1枝（槍枝管制編號：000000000
      0號），及供上開玩具空氣長槍充氣使用之短鋼瓶10瓶，
      而非法持有。
    (二)復於92年或93年間某日，亦在上開模型玩具店，以約1萬
      餘元之代價，購得可搭配大型高壓氣體鋼瓶使用、具有殺
      傷力之玩具空氣長槍1枝（槍枝管制編號：0000000000號
      ），及供上開玩具空氣長槍充氣使用之長鋼瓶2瓶、小鋼
      珠1罐，另非法持有。
    (三)又於96年3月中旬某日，在台中市之中正公園附近，從其
      友人柯俊安（男、民國○○年○月○日生，身分證統一編號：
      Ｚ000000000號，已於96年7月31日死亡）處，取得具有殺
      傷力之美國BERETTA廠92FS型、槍號為BER345568Z、口徑
      9mm制式半自動手槍1支（槍枝管制編號：0000000000號，
      含彈匣1個）及具有殺傷力之口徑9mm制式子彈4顆、由金
      屬彈殼組合直徑8.9±0.5mm金屬彈頭而成之非制式子彈6
      顆等物，再度非法持有。
    嗣為警持搜索票於96年9月3日下午5時30分許，在台中縣豐
    原市○○路109巷106弄1號搜索查獲，扣得其於上述時、地
    先後3次所非法持有之槍枝、子彈、長、短鋼瓶及小鋼珠等
    物後，進而查悉上情。
二、案經台中縣警察局豐原分局報請臺灣臺中地方法院檢察署檢
    察官偵查起訴。
    理    由
一、訊據被告乙○○坦承上開犯罪事實欄所載於各該時、地，未
    經許可，或以價購，或向友人取得，而陸續持有經扣案之槍
    枝、子彈、長、短鋼瓶及小鋼珠等情節。其選任辯護人則為
    其辯稱：被告坦承檢察官所起訴之犯罪事實，惟當初從已
    之案外人柯俊安處取得制式手槍1支之原因，乃擔心柯俊安
    以之尋短，雖後來柯俊安仍燒碳自殺，被告無法阻止不幸之
    發生，然其出於善意而犯案，衡其情狀，應可適用刑法第59
    條之規定，酌量減輕其刑；又被告雖先後3次取得扣案之槍
    彈，然直至為警查獲時止，僅有一單一之持有行為，構成想
    像競合犯，應依刑法第55條之規定，從一重處斷等語。經查
    ：
    (一)警方持本院核發之搜索票於96年9月3日下午5時30分許，
      在台中縣豐原市○○路109巷106弄1號執行搜索，起出被
      告所持有前揭槍枝、子彈、長、短鋼瓶及小鋼珠等物之事
      實，有本院之搜索票影本、台中縣警察局豐原分局搜索扣
      押筆錄、扣押物品目錄表等各1份、現場照片21張附卷及
      如上述之扣案物在案可證。又扣案之槍彈等物經送請內政
      部警政署刑事警察局以檢視法、性能檢驗法、試射法、動
      能測試法、比對顯微鏡比對法等方法鑑定後，其鑑定結果
      認：「一、送鑑手槍壹枝（槍枝管制編號0000000000），
      認係口徑9mm制式半自動手槍，為美國BERETTA廠92FS型，
      槍號為BER345568 Z，槍管內具陸條右旋來復線，擊發功
      能正常，可供擊發同口徑制式子彈使用，認具殺傷力。詳
      如照片一至四。二、送鑑空氣槍壹枝（槍枝管制編號0000
      000000），認係氣體動力式槍枝，以外接高壓鋼瓶內氣體
      為發射動力，經以金屬彈丸測試三次，其中彈丸（直徑8.
      0mm、重量2.1g）最大發射速度為162公尺/秒，計算其動
      能為27焦耳，換算其單位面積動能為54焦耳/平方公分。
      詳如照片五至七。三、送鑑空氣槍壹枝（槍枝管制編號00
      00000000），認係氣體動力式槍枝，以小型高壓氣體鋼瓶
      內氣體為發射動力，經以金屬彈丸測試三次，其中彈丸（
      直徑6.0mm、重量0.88g）最大發射速度為147公尺/秒，計
      算其動能為9.5焦耳，換算其單位面積動能為33焦耳/平方
      公分。詳如照片八至十。四、送鑑子彈壹拾顆，鑑定情形
      如下：（一）貳顆，認均係口徑9mm制式子彈，採樣壹顆
      試射，可擊發，認具殺傷力。詳如照片十一至十二。（二
      ）貳顆，認均係口徑9mm制式子彈，彈底具撞擊痕跡，採
      樣壹顆試射，可擊發，認具殺傷力。詳如照片十三至十四
      。（三）陸顆，認均非制式子彈，由金屬彈殼組合直徑8.
      9±0.5mm金屬彈頭而成，採樣貳顆試射，可擊發，認具殺
      傷力。詳如照片十五至十六。五、送鑑瓦期鋼瓶壹拾貳瓶
      ，認分係外接式高壓氣體鋼瓶與小型高壓氣體鋼瓶。詳如
      照片十七。六、送鑑鋼珠壹瓶，認均係金屬彈丸。詳如照
      片十八。」此有該局96年10月23日刑鑑字第0960142973號
      槍彈鑑定書1份附卷可參（見偵查卷第53－58頁）。且上
      開鑑定書中並同時附有美國軍醫總署、內政部警政署刑事
      警察局、日本科學警察等單位對於殺傷力之定義、射擊測
      試結果及研究結果之相關數據。其中依內政部警政署刑事
      警察局對於活豬作射擊測試之結果，彈丸單位面積動能達
      24焦耳/平方公分，便足以穿入豬隻皮肉層，而依日本科
      學警察之研究結果，彈丸單位面積動能達20焦耳/平方公
      分，則足以穿入人體皮肉層。故扣案之槍枝、子彈均具有
      殺傷力，且長、短鋼瓶及小鋼珠即係分供該2枝玩具空氣
      長槍充氣及使用之物，已無疑義。
    (二)又被告係於上開犯罪事實欄一之(一)至(三)所載之不同時、地
      ，各以價購及從已之案外人柯俊安處取得等不一之方法
      ，而先後陸續持有前開扣案物等事實，已為被告於本院審
      理時供承在卷，核與其前於警詢及檢察官初次訊問時所供
      述之情節相符（見警卷第7－14頁、偵查卷第18頁），且
      有經被告指認案外人柯俊安之刑事檔案相片、柯俊安之個
      人基本資料查詢結果各1紙（見警卷第33、34頁）等在卷
      可為佐證，足見上述自白應與事實相符，亦可採為證據。
      至被告於96年9月19日、同年10月26日受檢察官訊問及同
      年10月30日經本院訊問時，固曾改口供稱扣案之槍、彈等
      物俱為上述之案外人柯俊安於96年3月間某日同時一次所
      交付云云（見偵查卷第27、47頁及本院卷第10頁）；惟此
      等供述並非事實乙節，業經被告於本院行準備及審理程序
      時，多次對經檢察官起訴涉嫌之犯罪事實表示無意見並認
      罪（見本院卷第28頁、32、44、74頁），而加以更正，且
      特別強調過去所言同時、地一次持有等語，乃為免受3罪
      併罰之考量，並不實在（見本院卷第32頁）。故被告實係
      基於不同之意思決定，而先後分別3次，各相隔約4年左右
      ，以不同之方式陸續持有扣案之槍彈等情節，亦可確定。
    (三)綜合前述，本件事證明確，被告於不同時間，而3次分別
      起意，各未經許可，持有前述扣案槍彈等犯行，已足可認
      定。
二、按未經許可持有手槍、子彈，其持有之繼續，為行為之繼續
    ，亦即一經持有，罪已成立，但其完結須繼續至持有行為終
    了時為止。依原判決認定之事實，上訴人最初持有槍、彈之
    時間為八十四年間，雖係在槍砲彈藥刀械管制條例於八十六
    年十一月二十四日修正公布施行前，然其持有行為繼續至九
    十四年十一月四日始被查獲，其持有行為之終了既在該條例
    修正公布施行後，自無行為後法律變更可言。原判決未為新
    舊法律之比較適用，自無不當（最高法院95年度台上字第34
    61號判決意旨參照）。次按，非法製造、持有槍砲彈藥刀械
    等違禁物，所侵害者為社會法益，如果同時製造、持有之違
    禁物客體種類相同（同為手槍，或同為子彈，或同為爆裂物
    ），縱令製造完成或持有之客體有數個（如數支手槍、數顆
    子彈、數顆爆裂物），應仍為單純一罪，不發生想像競合犯
    之問題，除非同時製造或持有二種以上不相同種類之違禁物
    客體（如同時製造或持有手槍及子彈，或手槍及爆裂物），
    始有一行為觸犯數罪名之想像競合犯適用（最高法院90年台
    上字第7213號判決意旨參照）。再按，一行為觸犯數罪名之
    想像上競合犯，係指行為人以一個意思決定發為一個行為，
    而侵害數個相同或不同之法益，具備數個犯罪構成要件，成
    立數個罪名之謂，乃處斷上之一罪，則有最高法院71年台上
    字第2837號判例意旨可資參照。是關於本件之論罪科刑：
    (一)核被告乙○○所為，係犯槍砲彈藥刀械管制條例第7條第4
      項之未經許可持有手槍罪、第8條第4項之未經許可持有可
      發射金屬具有殺傷力之槍枝罪及第12條第4項之未經許可
      持有子彈罪。
    (二)被告於96年3月中旬某日，在台中市之中正公園附近，1次
      同時向柯俊安取得前述制式手槍1枝、具有殺傷力之子彈
      共10顆等2種不相同種類之違禁物客體，而侵害數法益，
      構成異種想像競合犯，依刑法第55條之規定，應從一重依
      未經許可持有手槍罪處斷。
    (三)又被告先後3次，各相隔約4年之久，而陸續持有前述玩具
      空氣長槍2枝及制式手槍1枝等犯行，因非同時持有，即無
      從論以單純一罪；況亦非基於一個意思之決定所為，更無
      從構成辯護人所指之想像競合犯；既其間犯意各別，行為
      互殊，自應分論併罰。
    (四)關於被告向柯俊安所取得而持有之槍彈部分，被告雖稱因
      擔心柯俊安以之尋短才犯案，惟其此部分供述，並無其他
      任何直接或間接之佐證可加釋明，已難參採；遑論柯俊安
      係於96年7月31日死亡，至被告於同年9月3日為警查獲時
      ，又已相距月餘，以其此等犯罪情狀，在客觀上，實無從
      足以引起一般人之同情，而認即予宣告法定最低度之刑猶
      嫌過重，顯不符刑法第59條所定酌量減刑之要件，本院乃
      未依辯護人所請減輕其刑。
    (五)爰審酌被告自稱從事園藝造景業，有正當之工作，已婚，
      育有1子，雙親俱在，與妻及上述親人同住（見本院卷第
      45－46頁），又參卷附之臺灣高等法院被告前案紀錄表1
      份，其素行尚可，並無任何與毒品或暴力犯罪、財產犯罪
      有關之前案紀錄，顯然被告犯案之情節與其他常見違反槍
      砲彈藥刀械管制條例者需擁槍自重或欲以之遂行其他犯罪
      之情形，迥不相同，可責性較輕；復觀被告上述家庭、職
      業之狀況，可知其為家中支柱、經濟來源之重心，乃其猶
      知於本院審理時詳述犯行，坦然面對司法裁判（參辯護人
      之準備意旨所載，見本院卷第32頁），足見確係真心之悔
      悟，犯後態度可許；末再考量其犯罪之動機、目的、手段
      、方法及所生危害等一切有利、不利之情狀後，本院認為
      宜予從輕量刑，俾其早日重回社會、家庭，善盡責任，乃
      就其所犯3罪，分別量處如主文所示之刑，並定其應執行
      之刑，及就所宣告之罰金刑部分，諭知如易服勞役之折算
      標準。
    (六)至扣案如附表所示之玩具空氣長槍2枝（槍枝管制編號各
      為0000000000、0000000000）、制式手槍1枝（槍枝管制
      編號0000000000號，含彈匣1個）及附表編號3所示具有殺
      傷力之口徑9mm制式子彈2顆、由金屬彈殼組合直徑8.9±0
      .5mm 金屬彈頭而成之非制式子彈4顆等物，均為違禁物，
      應依刑法第38條第1項第1款之規定沒收。另短鋼瓶10瓶，
      係與附表編號一所示之玩具空氣長槍1枝（槍枝管制編號0
      000000000號）同時購得，長鋼瓶2瓶及小鋼珠1罐則係與
      附表編號二所示之玩具空氣長槍1枝（槍枝管制編號00000
      00000號）同時購得等情節，業據被告供承在卷（見偵查
      卷第18頁），因均為被告所有，且分供其持有之各該槍枝
      充氣及使用，爰依刑法第38條第1項第2款併予宣告沒收。
      此外，扣案之子彈10顆，除上開合計已沒收之6顆外，其
      餘之制式子彈2顆及非制式子彈2顆，因已供鑑定時採樣試
      射之用，而非違禁物，故不諭知沒收，併予敘明。
據上論斷，應依刑事訴訟法第299條第1項前段，槍砲彈藥刀械管
制條例第7條第4項、第8條第4項、第12條第4項，刑法第11條前
段、第55條、第42條第3項前段、第51條第5款、第7款、第38條
第1項第1款、第2款，判決如主文。
本案經檢察官甲○○到庭執行職務。
中    華    民    國    97    年    3     月    7     日
                  刑事第十二庭  審判長法  官  莊深淵
                                      法  官  羅智文
                                      法  官  蔡建興
上正本證明與原本無異。
如不服本判決，應於收受送達後10日內向本院提出上訴書狀（應
敘述具體理由並附繕本）。
上訴書狀如未敘述理由，應於上訴期間屆滿後20日內補提理由書
於本院。
                                      書記官  廖碩薇
中    華    民    國    97    年    3     月    7     日
附錄論罪科刑法條
槍砲彈藥刀械管制條例第7條：
未經許可，製造、販賣或運輸火砲、肩射武器、機關槍、衝鋒槍
、卡柄槍、自動步槍、普通步槍、馬槍、手槍或各類砲彈、炸彈
、爆裂物者，處死刑、無期徒刑或7年以上有期徒刑；處徒刑者
，併科新台幣3千萬元以下罰金。
未經許可，轉讓、出租或出借前項所列槍砲、彈藥者，處無期徒
刑或5年以上有期徒刑，併科新台幣1千萬元以下罰金。
意圖供自己或他人犯罪之用，而犯前二項之罪者，處死刑或無期
徒刑；處徒刑者，併科新台幣5千萬元以下罰金。
未經許可，持有、寄藏或意圖販賣而陳列第1項所列槍砲、彈藥
者，處5年以上有期徒刑，併科新台幣1千萬元以下罰金。
第1項至第3項之未遂犯罰之。
槍砲彈藥刀械管制條例第8條：
未經許可，製造、販賣或運輸鋼筆槍、瓦斯槍、麻醉槍、獵槍、
空氣槍或第4條第1項第1款所定其他可發射金屬或子彈具有殺傷
力之各式槍砲者，處無期徒刑或5年以上有期徒刑，併科新臺幣
1千萬元以下罰金。
未經許可，轉讓、出租或出借前項所列槍枝者，處5年以上有期
徒刑，併科新臺幣1千萬元以下罰金。
意圖供自己或他人犯罪之用，而犯前二項之罪者，處無期徒刑或
7年以上有期徒刑，併科新臺幣1千萬元以下罰金。
未經許可，持有、寄藏或意圖販賣而陳列第1項所列槍枝者，處3
年以上10年以下有期徒刑，併科新臺幣 700 萬元以下罰金。
第1項至第3項之未遂犯罰之。
槍砲彈藥刀械管制條例第12條：
未經許可，製造、販賣或運輸子彈者，處1年以上7年以下有期徒
刑，併科新台幣500萬元以下罰金。
未經許可，轉讓、出租或出借子彈者，處6月以上5年以下有期徒
刑，併科新台幣300萬元以下罰金。
意圖供自己或他人犯罪之用，而犯前二項之罪者，處3年以上10
年以下有期徒刑，併科新台幣700萬元以下罰金。
未經許可，持有、寄藏或意圖販賣而陳列子彈者，處5年以下有
期徒刑，併科新台幣300萬元以下罰金。
第1項至第3項之未遂犯罰之。
附表：
┌──┬───────────────────────┐
│編號│        應沒收物名稱及數量                    │
├──┼───────────────────────┤
│    │扣案之玩具空氣長槍1枝（槍枝管制編號：000000000│
│一  │7號）、供上開玩具空氣長槍充氣使用之短鋼瓶10瓶 │
│    │。                                            │
├──┼───────────────────────┤
│    │扣案之玩具空氣長槍1枝（槍枝管制編號：000000000│
│二  │6號）、供上開玩具空氣長槍充氣使用之長鋼瓶2瓶及│
│    │小鋼珠1罐。                                   │
├──┼───────────────────────┤
│    │扣案美國BERETTA廠92FS型、槍號為BER345568Z、口 │
│    │徑9mm之制式半自動手槍1支（槍枝管制編號：110206│
│三  │3545號，含彈匣1個）、口徑9mm制式子彈2顆、由金 │
│    │屬彈殼組合直徑8.9±0.5mm金屬彈頭而成之非制式子│
│    │彈4顆。                                       │
└──┴───────────────────────┘


司法院資訊處製作；財團法人民間司法改革基金會備份。
